【裁判字號】    99,聲,801
【裁判日期】    990325
【裁判案由】    聲明異議
【裁判全文】
臺灣臺中地方法院刑事裁定               99年度聲字第801號
聲明異議人  甲○○
即受 刑 人
上列聲明異議人因詐欺案件，對於臺灣臺中地方法院檢察署檢察
官之執行指揮（執行案號：臺灣臺中地方法院檢察署99年度執字
第178號）聲明異議，本院裁定如下：
    主  文
異議之聲明駁回。
    理    由
一、聲明異議意旨略以：聲明人即受刑人甲○○雖誤交損友而觸
    犯法令，但由始至終均配合檢警調查，並坦承所為之不法情
    事，復聲明人並無前科非為累犯，更無其他不良嗜好之保安
    處分，而檢察官卻認定聲明人所犯詐欺罪之5個月刑期應予
    發監服刑，此心證不啻難符合刑法從新從輕之法則與比例原
    則，亦難符合社會公義。且因家庭生活端賴聲明人負擔，家
    父已高齡72歲，罹患有心臟病、高血壓及攝護腺癌，而聲明
    人與妻陳鳳英業已離婚，所生10歲稚女由聲明人獨自扶養照
    顧，家母年事已高罹患有心臟病，無謀生能力，家中經濟陷
    入困難。又於等待案件審理時期至今，聲明人服務結婚飾物
    所業務員職務，因臨時被羈押，諸多帳務均未能即時交接，
    致帳目不明，公司誤解，亟須聲明人出面解決處理。為此，
    聲明異議，請予撤銷執行命令並為准予易科罰金之裁定云云
    。
二、按「受刑人或其法定代理人或配偶以檢察官執行之指揮為不
    當者，得向諭知該裁判之法院聲明異議」，刑事訴訟法第48
    4條固定有明文。又刑法第41條第1項規定：「犯最重本刑為
    5年以下有期徒刑以下之刑之罪，而受6月以下有期徒刑或拘
    役之宣告者，得以新臺幣1千元、2千元或3千元折算1日，易
    科罰金。但易科罰金，難收矯正之效或難以維持法秩序者，
    不在此限。」。準此，有期徒刑或拘役得易科罰金之案件，
    法院所諭知者，僅係易科罰金之折算標準而已，至於是否准
    予易科罰金，乃賦予執行檢察官有依個案依前開法律規定裁
    量之權能，亦即執行檢察官得考量受刑人如不接受有期徒刑
    或拘役之執行，是否難收矯正之效，或難以維持法秩序，以
    作為其裁量是否准予易科罰金之憑據，非謂受刑人一有身體
    、教育、職業、家庭等諸項事由或暫時無法執行，執行檢察
    官即必然應准予易科罰金。
三、經查：
  (一)聲明人即受刑人甲○○因詐欺案件，經本院於民國98年11月
    10日，以98年度易字第3387號判處有期徒刑5月，如易科罰
    金，以新臺幣1,000元折算1日確定，檢察官並定聲明人於99
    年2月2日10時到案執行，此有上開刑事判決及臺灣臺中地方
    法院檢察署送達證書附卷可憑。嗣聲明人屆期於99年2月2日
    9時54分至臺灣臺中地方法院檢察署到案執行上開有期徒刑
    ，並請求准予易科罰金，先繳納新台幣5萬元，餘款則分5期
    繳納，惟同日經指揮執行聲明人刑罰之臺灣臺中地方法院檢
    察署檢察官認：甲○○為詐騙集團首腦，負責設立機房並管
    理，引介旗下共犯，向他人詐財，影響社會秩序、金融，惡
    性非輕，不思以勞力賺取正當財物，卻以詐取他人血汗錢為
    生，不准易科罰金及社會勞動服務，而以99年度執字第178
    號命令駁回聲明人易科罰金之請求，並於同日發監執行，此
    經本院依職權調閱臺灣臺中地方法院檢察署99年度執字第17
    8號執行案卷全卷查核無訛，並有臺灣臺中地方法院檢察署
    檢察官99年執正字第178號執行指揮書附卷可稽。
  (二)本院審酌聲明人甲○○於98年2月上旬某日，設立電信詐騙
    機房以向大陸地區人民詐欺取財，復於98年2月間，引介亦
    有犯意聯絡之李佳珍、李鴻文、蔡忠恩、張順程、沈欣欣、
    陳筱慧、呂政欽、張智超、少年林○○加入該詐欺集團，且
    其為集團首腦，負責管理旗下李佳珍等9名成員，並要求上
    開成員閱讀其提供之教戰守則等文件，學習如何應對以及扮
    演中國電信客服人員、大陸地區公安人員或人民檢察院檢察
    員，致該集團成員依角色之不同，最終詐欺得手，第1線成
    員可平分詐欺所得5%；第2線成員可得詐欺所得6%；第3線成
    員可得詐欺所得7%，其餘所得則由聲明人與大陸地區不詳姓
    名者分配。並參酌聲明人正值壯年，竟貪慾圖利，不思以合
    法正當途徑賺取所得，竟組織詐欺集團，且為該集團首腦，
    危害社會治安、秩序甚鉅，所造成之被害人損害非輕，可知
    惡性非輕，足認聲明人法治觀念薄弱，如准予易科罰金，非
    但難收矯正之效，亦難以維持法秩序，至為灼然。故執行檢
    察官認為倘不發監執行所宣告之刑，難以收矯正之效，亦難
    以維持法秩序，而於99年2月2日駁回聲明人易科罰金之聲請
    ，並將聲明人送監執行，於法應無不合。
  (三)聲明人雖以上開家庭、職業等因素，執行顯有困難為由聲明
    異議，惟聲明人同一戶籍內尚有兄傅思誠、弟傅思仁可供扶
    養照顧其父母，有全戶戶籍資料附卷可稽；而聲明人雖提出
    登記申請書內載其女傅亭婷於98年10月19日改由聲明人行使
    負擔未成年子女權利義務，惟仍可由其前妻陳鳳英暫代扶養
    照顧；另聲明人所稱入監服刑前服務於結婚飾物所擔任業務
    員職務，並未提出證明以供審酌。況聲明人之上開家庭、職
    業等因素，尚非執行檢察官於決定是否命受刑人入監執行時
    ，所應斟酌審查之法定事由，自難憑此而認本案執行檢察官
    之指揮為不當。核本案執行檢察官認聲明人若准予易科罰金
    ，實不足以收預防、矯正其反社會性格之效，並難以維持法
    律秩序，自得排除因職業、家庭關係之因素，而駁回聲明人
    所為易科罰金之聲請。又刑法第41條第1項所謂之「難收矯
    正之效」、「難以維持法秩序」等，均屬不確定法律概念，
    此乃係立法者賦予執行者能依具體個案，考量犯罪特性與情
    節及受刑人個人之特殊事由，據以審酌應否准予易科罰金。
    是以法律賦予執行檢察官此項裁量權，僅在發生裁量瑕疵之
    情況時，法院始有介入審查之必要。本件執行檢察官之處分
    ，復已具體說明不准予易科罰金之理由，且未有逾越法律授
    權、專斷等濫用權力之情事，姑不論聲明人究竟有無執行顯
    有困難之情形，然其既有前述若准予易科罰金，則難收矯正
    之效及難以維持法秩序之情形，檢察官駁回聲明人易科罰金
    之聲請，並無不合。聲明人以檢察官執行指揮之命令不當，
    聲明異議，為無理由，應予駁回。
四、據上論斷，應依刑事訴訟法第486條，裁定如主文。
中    華    民    國    99    年    3     月    25    日
                  刑事第九庭    法  官  朱光國
上正本證明與原本無異。
如不服本裁定，應於送達後五日內，向本院提出抗告狀。
                                書記官  巫偉凱
中    華    民    國    99    年    3     月    25    日

司法院資訊處製作；財團法人民間司法改革基金會備份。
